臺灣高等法院刑事判決
110年度上訴字第246號
上  訴  人  臺灣臺北地方檢察署檢察官
上  訴  人  
即  被  告  蔡泰羽
選任辯護人  陳建文律師
            盧國勳律師
上列上訴人等因被告詐欺等案件，不服臺灣臺北地方法院109年
度審訴字第1417號，中華民國109年11月26日第一審判決（起訴
案號：臺灣臺北地方檢察署109年度少連偵字第142號；移送併辦
案號：臺灣臺北地方檢察署109年度少連偵字第201號、臺灣新北
地方檢察署109年度偵字第27048號），提起上訴，本院判決如下
：
    主  文
原判決撤銷。
乙○○犯如附表所示之罪，各處如附表「宣告刑」欄所示之刑，應
執行有期徒刑拾月。
    事  實
一、乙○○自民國109年4月間起，基於參與犯罪組織之犯意，加入
    真實姓名年籍不詳、Wechat通訊軟體（下稱微信）暱稱「小
    噴噴」、「宙斯」、「長草顏團子」、「漩渦」、「沒有名
    字（頭像為1隻魚）」（以下分別稱為小噴噴、宙斯、長草
    顏團子、漩渦、魚）及真實姓名年籍均不詳之人所組成3人以
    上，以實施詐術為手段，具有持續性、牟利性之結構性組織
    詐欺集團（下稱本案詐欺集團），負責依指示前往指定處所
    領取包裹（即取簿手），以及持提款卡至自動櫃員機提領被
    害人遭詐騙款項，再將款項交予指定之本案詐欺集團成員（
    即取款車手）等工作。乙○○加入本案詐欺集團後，分別於下
    列時、地為下列行為：
(一)乙○○與小噴噴、少年王○綸【92年間生，真實姓名年籍均詳
    卷，所涉詐欺犯行另經臺灣新北地方法院（下稱新北地院）
    少年法庭裁定交付保護管束在案】、黃○翔（93年間生，真
    實姓名年籍均詳卷，所涉詐欺犯行另經新北地院少年法庭審
    理中）、李○諺（94年間生，真實姓名年籍均詳卷，所涉詐
    欺犯行另經新北地院少年法庭審理中）、魚及本案詐欺集團
    所屬成員共同基於意圖為自己不法所有之三人以上共同詐欺
    取財之犯意聯絡及行為分擔（無證據證明乙○○知悉本案係以
    網際網路對公眾散布而犯之，詳後述），先由本案詐欺集團
    成員，於109年4月22日前某時許，在不詳地點，以不詳方式
    連接網際網路至「借錢網」，刊登「李太太幫救急」內容之
    廣告，甲○○見該廣告後即以LINE通訊軟體（下稱LINE）與本
    案詐欺集團自稱「李秀琴」之人（下稱李秀琴）聯繫，李秀
    琴即向甲○○佯稱需提供存摺2本、提款卡2張作為財力證明進
    行借貸云云，甲○○因而誤信為真，陷於錯誤，於109年4月23
    日20時55分許，將伊所有合作金庫商業銀行（下稱合庫銀行
    ）帳戶（帳號詳卷，下稱本案合庫銀行帳戶）、國泰世華商
    業銀行（下稱國泰世華銀行）帳戶（帳號詳卷，下稱本案國
    泰世華銀行帳戶）之存摺、提款卡，以統一超商交貨便方式
    寄出，小噴噴則指示少年王○綸、黃○翔及李○諺，於109年4
    月26日凌晨0時58分許，前往臺北市○○區○○路0段00號統一超
    商指南門市領取內置放有本案合庫銀行、國泰世華銀行帳戶
    存摺、提款卡之包裹（下稱本案包裹）後，再將本案包裹放
    置在臺北市○○區○○街00號峨嵋停車場編號11置物櫃，小噴噴
    另指示乙○○於109年4月26日上午11時許，前往上開置物櫃處
    領取本案包裹後，由乙○○將本案包裹送至新北市三重區集成
    路附近某網咖，轉交給魚測試提款卡可否使用後，再由乙○○
    取回。
(二)乙○○與小噴噴、長草顏團子、漩渦、魚及本案詐欺集團所屬
    成員共同基於意圖為自己不法所有之三人以上共同詐欺取財
    、隱匿詐欺所得去向之洗錢犯意聯絡，先由本案詐欺集團成
    員於109年4月26日18時10分許去電丙○○，佯稱為金石堂財務
    部張小姐，稱丙○○前於金石堂購買精油牌卡，因公司作業疏
    失將影響權利云云，再由本案詐欺集團成員佯為國泰世華銀
    行人員致電丙○○，要求丙○○依指示轉帳云云，致丙○○誤信為
    真，陷於錯誤，依該詐欺集團成員指示，於109年4月26日20
    時許，轉帳新臺幣（下同）9萬123元至本案合庫銀行帳戶內
    （至丙○○依本案詐欺集團要求購買12萬元遊戲點數卡部分，
    無證據證明與乙○○有關），嗣乙○○即依小噴噴、長草顏團子
    指示，於如附表編號2「領取包裹或提款時間、地點及金額
    」欄，持本案合庫銀行帳戶提款卡，至自動櫃員機提領如附
    表編號2所示款項（起訴書所載乙○○提領9萬25元，其中25元
    係屬5次提領之手續費），乙○○並將其所提領此等款項交予
    魚、漩渦，共同以此方式製造金流斷點，致無從追查而隱匿
    上開詐欺所得之去向。嗣甲○○察覺受騙報警處理，經警調閱
    監視器錄影畫面後，通知乙○○、王○綸等人到案說明，始查
    悉上情。
二、案經甲○○、丙○○訴由臺北市政府警察局信義分局報請臺灣臺
    北地方檢察署（下稱臺北地檢署）檢察官偵查起訴及移送併
    辦，暨丙○○訴由新北市政府警察局林口分局報請臺灣新北地
    方檢察署（下稱新北地檢署）檢察官偵查移送併辦。
    理  由
壹、證據能力
一、按組織犯罪防制條例第12條第1項中段規定：「訊問證人之
    筆錄，以在檢察官或法官面前作成，並經踐行刑事訴訟法所
    定訊問證人之程序者為限，始得採為證據」，以立法明文排
    除被告以外之人於檢察事務官、司法警察官或司法警察調查
    中所為之陳述，得適用刑事訴訟法第159條之2、第159條之3
    及第159條之5等規定。此為刑事訴訟關於證據能力之特別規
    定，較諸刑事訴訟法證據章有關傳聞法則之規定嚴謹，且組
    織犯罪防制條例迭經修正，均未修正上開規定，自應優先適
    用。是在違反組織犯罪防制條例案件，證人於警詢時之陳述
    ，即絕對不具證據能力，無刑事訴訟法第159條之2、第159
    條之3及第159條之5等規定適用之餘地，自不得採為判決基
    礎（最高法院108年度台上字第3357號判決意旨參照）。是
    證人即少年王○綸、黃○翔及李○諺（下合稱少年王○綸3人）
    、證人即告訴人甲○○、丙○○（下合稱告訴人2人）於警詢之
    陳述，固均不得作為認定上訴人即被告乙○○（下稱被告）違
    反組織犯罪防制條例之證據，然就被告所犯本案其他罪名部
    分，則不受此限制，得作為證據使用。
二、按被告以外之人於審判外之陳述，雖不符前4條（刑事訴訟
    法第159條之1至第159條之4）之規定，而經當事人於審判程
    序同意作為證據，法院審酌該言詞陳述或書面陳述作成時之
    情況，認為適當者，亦得為證據；當事人、代理人或辯護人
    於法院調查證據時，知有第159條第1項不得為證據之情形，
    而未於言詞辯論終結前聲明異議者，視為有前項之同意，刑
    事訴訟法第159條之5第1項、第2項分別定有明文。查除上開
    不得採為認定被告犯組織犯罪防制條例部分罪名之證據外，
    本判決所引被告以外之人於審判外之其餘供述證據筆錄，因
    檢察官、被告及辯護人於本院準備程序、審理時對於該等證
    據均未爭執證據能力（見本院卷第137至139、254至256頁）
    ，且迄至言詞辯論終結前均未聲明異議，本院審酌此等供述
    證據筆錄製作時之情況，並無違法不當及證明力明顯過低之
    瑕疵，認以之作為證據應屬適當，復經本院依法踐行調查證
    據程序，揆諸前開規定，本院認此等證據均具有證據能力。
    又本判決所援引之其他文書、物證，因檢察官、被告及辯護
    人於本院準備程序及審理時對於該等證據均未爭執證據能力
    （見本院卷第137至139、256至259頁），且無證據證明係公
    務員違背法定程序所取得，亦無顯有不可信之情況或不得作
    為證據之情形，復經本院依法踐行調查證據程序，自均具有
    證據能力。
貳、認定被告犯罪事實所憑之證據及理由
一、上開事實，業據被告於警詢、偵查、原審、本院準備程序及
    審理時坦承不諱（見少連偵字第142號卷第11至18、29至34 
    、209至212頁、偵字第27048號卷第9至14、117至118頁、審
    訴字卷第83至86、107至116頁、本院卷第140、260至264頁
    ），並經證人即少年王○綸於警詢及另案少年法庭（見少連
    偵字第142號卷第57至62、63至68頁、少調字第1921號卷第4
    4至56頁）、證人即少年黃○翔於警詢及另案少年法庭（見少
    連偵字第142號卷第77至84頁、少連偵字第201號卷第265至2
    77頁、少調字第1921號卷第44至56頁）、證人即少年李○諺
    於警詢（見少連偵字第142號卷第99至106頁）、證人即告訴
    人甲○○於警詢（見少連偵字第142號卷第129至131頁）、證
    人即告訴人丙○○於警詢（見少連偵字第142號卷第163至165
    頁）證述明確，且有告訴人甲○○所提供借錢網廣告訊息擷圖
    、告訴人甲○○與李秀琴間LINE對話擷圖、統一超商交貨便貨
    態追蹤頁面擷圖、本案合庫銀行帳戶及本案國泰世華銀行帳
    戶存摺封面影本、統一超商交貨便顧客留存聯翻拍照片（見
    少連偵字第142號卷第135至155頁、少連偵字第201號卷第37
    2至391頁）、告訴人丙○○所提供銀行帳戶臺幣活存明細翻拍
    畫面擷圖、告訴人丙○○與本案詐欺集團成員LINE對話擷圖（
    見少連偵字第142號卷第181至188、197頁、偵字第27048號
    卷第60頁）、合庫銀行南高雄分行109年8月14日合金南高雄
    字第1090003058號函及檢附資料（見少連偵字第142號卷第2
    13至219頁）、監視器錄影畫面擷圖、指認照片、手機定位
    紀錄、街景照片、行動電話翻拍資料（見少連偵字第142號
    卷第19至23、35至49、69、87至91、111至115頁、少連偵字
    第201號卷第127至141、229至231、249至253、281至285、3
    11至313、317頁）等在卷可參，堪認被告前開任意性自白應
    與事實相符，可以採信。
二、按「本條例所稱犯罪組織，指三人以上，以實施強暴、脅迫
    、詐術、恐嚇為手段或最重本刑逾5年有期徒刑之刑之罪，
    所組成具有持續性或牟利性之有結構性組織」、「前項有結
    構性組織，指非為立即實施犯罪而隨意組成，不以具有名稱
    、規約、儀式、固定處所、成員持續參與或分工明確為必要
    」，組織犯罪防制條例第2條第1項、第2項分別定有明文。
    經查：
(一)觀諸告訴人2人受騙情節，可知本案詐欺集團內除被告擔任
    取簿手、取款車手外，尚有小噴噴、長草顏團子、漩渦、魚
    等真實姓名年籍不詳之人及分別對告訴人2人施行詐術之不
    詳成員，確為3人以上無訛。且本案詐欺集團成員係透過通
    訊軟體、電話向告訴人2人施以詐術，使告訴人甲○○受騙而
    交付如事實欄一(一)所示2帳戶之存摺、提款卡，告訴人丙○○則於如事實欄一(二)所示時間轉帳至本案合庫銀行帳戶內
    ，再由被告提款交付收水之人後層轉詐欺集團核心成員，可
    知被告所加入本案詐欺集團係以詐騙他人金融帳戶資料、金
    錢獲取不法所得為目的，足徵該組織縝密，分工精細，須投
    入相當成本及時間始能如此為之，且成員彼此相互配合，顯
    非為立即實施犯罪而隨意組成，核屬3人以上，以實施詐術
    為手段，所組成之具有持續性及牟利性之有結構性組織之犯
    罪組織，該當於組織犯罪防制條例第2條第1項所稱犯罪組織
    無訛。
(二)參諸被告於偵查自承：從109年4月22日、23日加入小噴噴、
    宙斯、長草顏團子、漩渦、魚等人所組成之詐欺集團，擔任
    車手工作，從109年4月初開始有作車手，之前是在另外一團
    ，使用釘釘的程式聯繫的是綽號「金滿倉」的人，用TELEGR
    AM跟綽號「錢就來好」聯繫，但那一團突然沒跟我聯絡，後
    來就有電話打來叫我加入本案團體，負責領包裹跟當車手，
    領的包裹通常是卡片或存摺，是小噴噴或長草顏團子用微信
    指示我工作等語（見少連偵字第142號卷第209至210頁），
    堪認被告主觀上確知悉其參與本案詐欺集團擔任車手，其犯
    行自該當參與犯罪組織罪。被告雖曾辯稱其無參與犯罪組織
    之犯意云云（見本院卷第43至44、122至123頁），辯護人亦
    為被告辯護稱被告主觀上並不知悉其參與犯罪組織，應不構
    成組織犯罪防制條例之罪云云（見本院卷第91頁），然被告
    確有參與犯罪組織犯行，業經本院認定如上，且被告於本院
    準備程序、審理時亦已坦認此部分犯行（見本院卷第140、2
    60至264頁），尤足認被告上開所辯，並不足採。
三、次按「本法所稱特定犯罪，指下列各款之罪：一、最輕本刑
    為6月以上有期徒刑以上之刑之罪」，洗錢防制法第3條第1
    款定有明文。又刑法第339條之4第1項詐欺取財罪之法定刑
    為「1年以上7年以下有期徒刑，得併科1百萬元以下罰金」
    ，自屬洗錢防制法第3條第1款所規定之特定犯罪。而洗錢防
    制法之立法目的，依洗錢防制法第1條規定，係在防範及制
    止因特定犯罪所得之不法財物或財產上利益，藉由洗錢行為
    （例如經由各種金融機構或其他交易管道），使其形式上轉
    換成為合法來源，以掩飾或切斷其財產或財產上利益來源與
    犯罪之關聯性，而藉以逃避追訴、處罰。依洗錢防制法第2
    條「本法所稱洗錢，指下列行為：一、意圖掩飾或隱匿特定
    犯罪所得來源，或使他人逃避刑事追訴，而移轉或變更特定
    犯罪所得。二、掩飾或隱匿特定犯罪所得之本質、來源、去
    向、所在、所有權、處分權或其他權益者。三、收受、持有
    或使用他人之特定犯罪所得」之規定，倘行為人意圖掩飾或
    隱匿特定犯罪所得來源，而將特定犯罪所得直接消費處分，
    甚或交予其他共同正犯，而由共同正犯以虛假交易外觀掩飾
    不法金流移動，即難認單純犯罪後處分贓物之行為，仍應構
    成洗錢防制法第2條第1款或第2款之洗錢行為，例如詐欺集
    團向被害人施用詐術後，為隱匿其詐欺所得財物之去向，而
    令被害人將其款項轉入該集團所持有、使用之人頭帳戶，並
    由該集團所屬之車手前往提領詐欺款項得逞，檢察官如能證
    明該帳戶內之資金係本案詐欺之特定犯罪所得，即已該當洗
    錢防制法第14條第1項一般洗錢罪（最高法院108年度台上字
    第1744號、第2500號判決意旨參照）。再者，洗錢防制法處
    罰之洗錢行為，係依行為人有無掩飾或隱匿特定犯罪所得來
    源之意圖，分別臚列，此觀該法第2條、第14條規定即明，
    是各該洗錢罪之成立，固須對其個別犯罪構成要件行為，有
    直接或間接故意，但非均以具有掩飾或隱匿特定犯罪之意圖
    為必要。另在財產犯罪行為人利用人頭帳戶收取犯罪所得之
    情形，於被害人將款項匯入人頭帳戶之際，非但財產犯罪於
    焉完成，並因該款項進入形式上與犯罪行為人毫無關聯之人
    頭帳戶，以致於自資金移動軌跡觀之，難以查知係該犯罪之
    不法所得，即已形成金流斷點，發揮去化其與前置犯罪間聯
    結之作用，而此不啻為洗錢防制法，為實現其防阻不法利得
    誘發、滋養犯罪之規範目的，所處罰之洗錢行為。從而利用
    人頭帳戶獲取犯罪所得，於款項匯入人頭帳戶之際，非但完
    成侵害被害人個人財產法益之詐欺取財行為，同時並完成侵
    害上開國家社會法益之洗錢行為（最高法院109年度台上字
    第1676號判決意旨參照）。本案詐欺集團遣人去電告訴人丙○○並施以詐術，致告訴人丙○○陷於錯誤而依照本案詐欺集團
    指示，將款項轉帳至本案詐欺集團事先取得並掌控之本案合
    庫銀行帳戶內，該集團再遣「車手」即被告將之領出輾轉交
    付集團其他成員，自非僅係取得犯罪所得，而係兼有洗錢防
    制法第2條第2款之洗錢行為。被告所參與之提領、轉交款項
    等事宜，作用在於將該詐得款項，透過本案詐欺集團得掌控
    之帳戶、由「車手」提領為現金、再輾轉交付不詳之人收取
    後，客觀上得以切斷詐騙所得金流之去向，阻撓國家對詐欺
    犯罪所得之追查，當屬洗錢防制法第2條第2款之洗錢行為，
    應足確認。被告雖曾辯稱其僅係將所提領之款項轉交其他成
    員，應係處分贓物之行為，並無所謂避免追訴、處罰而使其
    所得財物或利益之來源合法化，或改變該財物或利益之本質
    云云（見本院卷第44至45、120至121頁），辯護人亦為被告
    辯護稱被告所為並不該當洗錢防制法犯行云云（見本院卷第
    91頁），然被告於事實欄一(二)所示時、地提領告訴人丙○○
    款項並轉交漩渦、魚犯行部分，除該當三人以上共同詐欺取
    財罪之構成要件外，另亦構成洗錢防制法第2條第2款、第14
    條第1項所定一般洗錢罪，業經本院認定如上，且被告於本
    院準備程序、審理時亦已坦認此部分犯行（見本院卷第140
    、260至264頁），是被告此節所辯，亦不足採。
四、綜上，本案事證明確，被告犯行均堪認定，皆應依法論科。
參、法律適用
一、按組織犯罪防制條例係藉由防制組織型態之犯罪活動為手段
    ，以達成維護社會秩序、保障人民權益之目的，乃於該條例
    第3條第1項前段與後段，分別對於「發起、主持、操縱、指
    揮」及「參與」犯罪組織者，依其情節不同而為處遇，行為
    人雖有其中一行為（如參與），不問其有否實施各該手段（
    如詐欺）之罪，均成立本罪。然在未經自首或有其他積極事
    實，足以證明其確已脫離或解散該組織之前，其違法行為，
    仍繼續存在，即為行為之繼續，而屬單純一罪，至行為終了
    時，仍論為一罪。次按「刑罰責任之評價與法益之維護息息
    相關，對同一法益侵害為雙重評價，是過度評價；對法益之
    侵害未予評價，則為評價不足，均為法之所禁。又加重詐欺
    罪，係侵害個人財產法益之犯罪，其罪數之計算，核與參與
    犯罪組織罪之侵害社會法益有所不同，審酌現今詐欺集團之
    成員皆係為欺罔他人，騙取財物，方參與以詐術為目的之犯
    罪組織。倘若行為人於參與詐欺犯罪組織之行為繼續中，先
    後多次為加重詐欺之行為，因參與犯罪組織罪為繼續犯，犯
    罪一直繼續進行，直至犯罪組織解散，或其脫離犯罪組織時
    ，其犯行始行終結。故該參與犯罪組織與其後之多次加重詐
    欺之行為皆有所重合，然因行為人僅為一參與犯罪組織行為
    ，侵害一社會法益，屬單純一罪，應僅就『該案中』與參與犯
    罪組織罪時間較為密切之首次加重詐欺犯行論以參與犯罪組
    織罪及加重詐欺罪之想像競合犯，而其他之加重詐欺犯行，
    祗需單獨論罪科刑即可，無需再另論以參與犯罪組織罪，以
    避免重複評價。是如行為人於參與同一詐欺集團之多次加重
    詐欺行為，因部分犯行發覺在後或偵查階段之先後不同，肇
    致起訴後分由不同之法官審理，為裨益法院審理範圍明確、
    便於事實認定，即應以數案中『最先繫屬於法院之案件』為準
    ，以『該案件』中之『首次』加重詐欺犯行與參與犯罪組織罪論
    以想像競合。縱該首次犯行非屬事實上之首次，亦因參與犯
    罪組織之繼續行為，已為該案中之首次犯行所包攝，該參與
    犯罪組織行為之評價已獲滿足，自不再重複於他次詐欺犯行
    中再次論罪，俾免於過度評價及悖於一事不再理原則。至於
    『另案』起訴之他次加重詐欺犯行，縱屬事實上之首次犯行，
    仍需單獨論以加重詐欺罪，以彰顯刑法對不同被害人財產保
    護之完整性，避免評價不足」（最高法院109年度台上字第3
    945號判決意旨參照）。經查：
(一)被告參與本案詐欺集團後，曾於109年4月24日、25日擔任車
    手提款之犯罪事實，雖經警查獲而分別由臺灣士林地方檢察
    署（下稱士林地檢署）檢察官以109年度偵字第13606號提起
    公訴（見審訴字卷第71至75頁）及臺北地檢署檢察官以109
    年度少連偵字第156、159號、109年度偵字第19695、19750
    、20454、22964號提起公訴（見審訴字卷第39至61頁)，且
    分別於109年10月14日、109年9月28日繫屬臺灣士林地方法
    院、原審法院（見審訴字卷第123至125頁），揆諸前開說明
    ，本案為最先繫屬法院之案件（本案係於109年9月23日繫屬
    原審法院，見審訴字卷第7頁），先予敘明。
(二)被告於109年4月間參與本案詐欺集團犯罪組織之著手行為（
    即加入犯罪組織），與其所犯如事實欄一(一)所示三人以上
    共同詐欺取財行為雖非同一，然其所犯三人以上共同詐欺取
    財行為係其參與犯罪組織時所為，而有部分合致，揆諸前開
    說明，自應就其於本案中「首次」之三人以上共同詐欺取財
    犯行（即附表編號1），論以參與犯罪組織罪、三人以上共
    同詐欺取財罪之想像競合犯。
二、核被告就事實欄一(一)所為，係犯組織犯罪防制條例第3條
    第1項後段參與犯罪組織罪及刑法第339條之4第1項第2款三
    人以上共同詐欺取財罪；就事實欄一(二)所為，則係犯刑法
    第339條之4第1項第2款三人以上共同詐欺取財罪及洗錢防制
    法第14條第1項一般洗錢罪。
三、按共同實行犯罪行為之人，在合同意思範圍以內，各自分擔
    犯罪行為之一部，相互利用他人之行為，以達其犯罪之目的
    者，即應對於全部所發生之結果，共同負責，不問犯罪動機
    起於何人，亦不必每一階段犯行，均經參與。再關於犯意聯
    絡，不限於事前有所協議，其於行為當時，基於相互之認識
    ，以共同犯罪之意思參與者，亦無礙於共同正犯之成立。且
    數共同正犯之間，原不以直接發生犯意聯絡者為限，即有間
    接之聯絡者，亦包括在內。詐欺集團成員，以分工合作之方
    式，各自分擔犯罪行為之一部，相互利用他人之行為，以達
    詐欺取財之目的，即應負共同正犯責任，不必每一階段犯行
    均經參與，且犯意之聯絡，亦不以直接發生者為限，其有間
    接之聯絡者，亦屬之（最高法院97年度台上字第2946號判決
    意旨參照）。是以，行為人參與構成要件行為之實施，並不
    以參與構成犯罪事實之全部或始終參與為必要，即使僅參與
    構成犯罪事實之一部分，或僅參與某一階段之行為，亦足以
    成立共同正犯。而詐欺集團成員，以分工合作方式，各自分
    擔犯罪行為之一部，相互利用他人之行為，以達詐欺取財之
    目的，即應負共同正犯責任，不必每一階段犯行均經參與。
    況現今詐欺集團詐騙之犯罪型態，自設立電信機房、收購、
    取得人頭帳戶、撥打電話實施詐騙、指定被害人轉帳帳戶、
    由車手自人頭帳戶提領款項、取贓分贓等階段，乃係需由多
    人縝密分工方能完成之集團性犯罪，倘其中某一環節脫落，
    將無法順利達成詐欺結果，各該集團成員雖因各自分工不同
    而未自始至終參與其中，惟各該集團成員所參與之部分行為
    ，仍係利用集團其他成員之行為，以遂行犯罪目的。查被告
    雖未自始至終參與各階段犯行，而僅負責領取包裹、持提款
    卡提領告訴人丙○○轉帳款項，再將款項交付收水之人等工作
    ，彼此分工，堪認被告與其他詐欺集團成員間係在合同意思
    範圍內，各自分擔犯罪行為之一部，並相互利用他人行為，
    以達犯罪目的，揆諸前開說明，被告自應就所參與上開犯行
    ，對於全部所發生結果共同負責。是就事實欄一(一)部分，
    被告與小噴噴、少年王○綸3人、魚及詐欺告訴人甲○○之本案
    詐欺集團成員間；就事實欄一(二)部分，被告與小噴噴、長
    草顏團子、漩渦、魚及去電詐欺告訴人丙○○之本案詐欺集團
    成員間，就本案如事實欄一(一)、(二)所示犯行分別有犯意
    聯絡，分工合作，互相利用他人行為以達犯罪目的，確有行
    為分擔，各分別為共同正犯。又被告於為本案行為時尚未滿
    20歲，非屬成年人，縱與少年王○綸3人共犯如事實欄一(一)
    所示犯行，亦無兒童及少年福利與權益保障法第112條第1項
    前段與少年共同實施犯罪所指加重事由之適用。
四、按如數行為於同時同地或密切接近之時地實施，侵害同一之
    法益，各行為之獨立性極為薄弱，依一般社會健全觀念，在
    時間差距上，難以強行分開，在刑法評價上，以視為數個舉
    動之接續施行，合為包括之一行為予以評價，較為合理，則
    屬接續犯，而為包括之一罪（最高法院86年台上字第3295號
    判例意旨參照）。查本案詐欺集團去電告訴人丙○○雖非僅1
    次，且被告所提領如附表編號2所示款項亦係分5次提領，然
    既侵害同一告訴人之財產法益，且係於密接時、地為之，其
    各次舉動之獨立性極為薄弱，依一般社會健全觀念，難以強
    行分開，在刑法評價上，以視為數個舉動之接續施行較為合
    理，合為包括之一行為予以評價，較為合理，為接續犯，僅
    論以一罪。
五、按刑法上一行為而觸犯數罪名之想像競合犯存在之目的，在
    於避免對於同一不法要素予以過度評價，其所謂「同一行為
    」係指所實行者為完全或局部同一之行為而言。因此刑法修
    正刪除牽連犯之規定後，於修正前原認屬於方法目的或原因
    結果之不同犯罪，其間果有實行之行為完全或局部同一之情
    形，應得依想像競合犯論擬（最高法院97年度台上字第3494
    號判決意旨參照）。次按行為人以一參與詐欺犯罪組織，並
    分工加重詐欺行為，同時觸犯參與犯罪組織罪及加重詐欺取
    財罪，雖其參與犯罪組織之時、地與加重詐欺取財之時、地
    ，在自然意義上非完全一致，然二者仍有部分合致，且犯罪
    目的單一，依一般社會通念，認應評價為一罪方符合刑罰公
    平原則，應屬想像競合犯，如予數罪併罰，反有過度評價之
    疑，實與人民法律感情不相契合（最高法院107年度台上字
    第1066號判決意旨參照）。經查：
(一)被告參與本案詐欺集團犯罪組織後尚未脫離前，於參與犯罪
    組織行為繼續中，由被告與其所屬本案詐欺集團成員以如事
    實欄一(一)所示方式，遂行向告訴人甲○○詐欺取財之目的，
    其行為雖非屬完全一致，然就此犯行過程以觀，此等行為間
    時空相近，部分行為重疊合致，就社會通念而言，實應論以
    一行為觸犯數罪名之想像競合犯。是被告以一行為同時觸犯
    參與犯罪組織罪、三人以上共同詐欺取財罪，為想像競合犯
    ，應依刑法第55條規定，從一重以刑法第339條之4第1項第2
    款三人以上共同詐欺取財罪處斷。
(二)被告就事實欄一(二)部分所為三人以上共同詐欺取財及洗錢
    犯行，行為雖非屬完全一致，然就該犯行過程以觀，此等行
    為時空相近，部分行為重疊合致，有實行行為局部同一之情
    形，且均為達向告訴人丙○○詐得款項之單一犯罪目的、預定
    計畫下所為各階段行為，在法律上應評價為一行為，而同時
    觸犯三人以上共同詐欺取財罪及一般洗錢罪，為想像競合犯
    ，應依刑法第55條規定，從一重依刑法第339條之4第1項第2
    款三人以上共同詐欺取財罪處斷。
六、被告所犯上開2犯行，雖犯罪時間相近，但係分別對不同被
    害人實施詐術而詐得財物，所侵害者係不同人之財產法益，
    時空上並非無從區隔，在刑法評價上各具獨立性，犯意各別
    ，行為互殊，應分論併罰。
七、臺北地檢署檢察官109年度少連偵字第201號移送併辦部分，
    與起訴書所載告訴人甲○○遭詐騙之犯罪事實為相同事實；至
    新北地檢署檢察官109年度偵字第27048號移送併辦部分，則
    與起訴書所載告訴人丙○○遭詐騙、洗錢之犯罪事實為相同事
    實，本院本應予以審理。
八、被告不成立刑法第339條之4第1項第3款「以廣播電視、電子
    通訊、網際網路或其他媒體等傳播工具，對公眾散布」而犯
    詐欺取財罪之加重條件
(一)按刑法上犯罪之故意，祇須對於犯罪事實有所認識，有意使
    其發生或其發生不違背其本意，仍予以實施為已足，不以行
    為人主觀之認識與客觀事實兩相一致為必要，故行為人主觀
    上欲犯某罪，事實上卻犯他罪時，依刑罰責任論之主觀主義
    思潮，首重行為人之主觀認識，應以行為人主觀犯意為其適
    用原則，必事實上所犯之他罪有利於行為人時，始例外依該
    他罪處斷。從而行為人主觀上欲犯某罪，但事實上所為係構
    成要件略有不同之他罪，揆之「所犯重於犯人所知，從其所
    知」之法理，自應適用行為人主觀上所認識之該罪論處（最
    高法院92年度台上字第1263號判決意旨參照）。亦即犯罪須
    主觀上對於犯罪事實有所認識，而仍實行客觀事實，主觀意
    思與客觀事實一致，始足構成。如行為人對於實行犯罪事實
    之主觀意思，與客觀事實不相一致，而有所犯重於所知情形
    者，因主觀上欠缺重罪認識之故，僅能以輕罪論斷。
(二)本案詐欺集團對告訴人甲○○所為詐欺手法固係以網際網路方
    式為之，然詐欺集團之行騙手段，層出不窮且花樣百出，方
    式甚多，並非同一詐欺集團即當然使用相同手法對被害人施
    用詐術，故若非詐欺集團之高層或實際施用詐術之人，未必
    知曉詐欺集團成員實際對被害人施用詐術之手法，被告僅依
    指示領取包裹、提領、繳回犯罪所得，對於詐欺集團成員係
    以何種方式詐欺被害人，實無從置喙亦毋須關心。觀諸本案
    卷證尚無積極證據足認被告知悉本案詐欺集團成員實際上以
    如何方式下手詐騙告訴人甲○○，則依「所犯重於犯人所知或
    相等者，從其所知」之法理，應僅能論以刑法第339條之4第
    1項第2款之罪，難認被告成立刑法第339條之4第1項第3款以
    網際網路對公眾散布之加重條件，於此一併說明。
九、本案均有刑法第59條規定適用
(一)按犯罪之情狀顯可憫恕，認科以最低度刑仍嫌過重者，得酌
    量減輕其刑，刑法第59條定有明文。次按刑事審判旨在實現
    刑罰權之分配的正義，故法院對有罪被告之科刑，應符合罪
    刑相當之原則，使輕重得宜，罰當其罪，以契合社會之法律
    感情，此所以刑法第57條明定科刑時應審酌一切情狀，尤應
    注意該條所列10款事項以為科刑輕重之標準，並於同法第59
    條賦予法院以裁量權，如認犯罪之情狀可憫恕者，得酌量減
    輕其刑，俾使法院就個案之量刑，能斟酌至當。而刑法第59
    條規定犯罪之情狀可憫恕者，得酌量減輕其刑，其所謂「犯
    罪之情狀」，與同法第57條規定科刑時應審酌之一切情狀，
    並非有截然不同之領域，於裁判上酌減其刑時，應就犯罪一
    切情狀（包括第57條所列舉之10款事項），予以全盤考量，
    審酌其犯罪有無可憫恕之事由（即有無特殊之原因與環境，
    在客觀上足以引起一般同情，以及宣告法定低度刑，是否猶
    重等等），以為判斷。
(二)刑法第339條之4第1項第2款三人以上共同詐欺取財罪，其法
    定刑係1年以上7年以下有期徒刑，得併科1百萬元以下罰金
    ，然同為三人以上共同詐欺取財之人，其原因動機不一，犯
    罪情節未必盡同，其以三人以上共同詐欺取財行為所造成危
    害社會之程度自屬有異，法律科處此類犯罪，所設之法定最
    低本刑卻同為「1年以上有期徒刑」，不可謂不重，於此情
    形，自非不可依客觀犯行與主觀惡性二者加以考量其情狀，
    是否有可憫恕之處，適用刑法第59條規定酌量減輕其刑，期
    使個案裁判之量刑，能斟酌至當，符合罪刑相當原則及比例
    、平等原則。查被告所為本案三人以上共同詐欺取財犯行，
    固均應非難，然被告犯後坦承犯行，於原審與告訴人丙○○以
    3萬元達成調解，並給付款項完畢，有調解筆錄在卷可按（
    見審訴字卷第121至122頁），堪認被告業已盡力彌補，另告
    訴人甲○○表示因伊本身並沒有金錢損失，所以不需要和解等
    語，有本院公務電話查詢紀錄表附卷可參（見本院卷第97頁
    ），徵諸被告所參與者復為領取包裹、取款之犯罪分工，參
    與犯罪程度相對非重，因本案犯行所分得報酬亦非甚高，為
    本案犯行時年甫19歲，年輕識淺，因思慮或有未週而犯本案
    法定最低本刑1年以上有期徒刑之罪，不可謂不重，本院考
    量其客觀犯行及主觀惡性，認依其情狀處以相當之刑，即足
    以懲儆，並可達防衛社會之目的，爰均依刑法第59條規定酌
    量減輕其刑，期使個案裁判之量刑能斟酌至當，符合罪刑相
    當原則及比例、平等原則。
十、按想像競合犯之處斷刑，本質上係「刑之合併」，其所謂從
    一重處斷，乃將想像競合犯組成之評價上數罪，合併為科刑
    一罪，其所對應之刑罰，亦合併其評價上數罪之數法定刑，
    而為一個處斷刑。易言之，想像競合犯侵害數法益者皆成立
    犯罪，論罪時必須輕、重罪併舉論述，同時宣告所犯各罪名
    ，包括各罪有無加重、減免其刑之情形，亦應說明論列，量
    刑時併衡酌輕罪部分量刑事由，評價始為充足，然後依刑法
    第55條規定「從一重處斷」，非謂對於其餘各罪可置而不論
    。因此，法院決定處斷刑時，雖以其中最重罪名之法定刑，
    做為裁量之準據，惟於裁量其輕重時，仍應將輕罪合併評價
    在內。經查：
(一)組織犯罪防制條例部分
　1.按「犯第3條之罪自首，並自動解散或脫離其所屬之犯罪組
    織者，減輕或免除其刑；因其提供資料，而查獲該犯罪組織
    者，亦同；偵查及審判中均自白者，減輕其刑」，組織犯罪
    防制條例第8條第1項定有明文。此當係為鼓勵是類犯罪行為
    人自白、悔過，並期訴訟經濟、節約司法資源而設。一般而
    言，被告固須於偵查及審判中皆自白，始有該減刑規定之適
    用。然訊問被告應先告知犯罪嫌疑及所犯所有罪名，並予以
    辯明犯罪嫌疑之機會，刑事訴訟法第95條第1項第1款、第96
    條分別定有明文。而上揭規定，依刑事訴訟法第100條之2於
    司法警察官或司法警察詢問犯罪嫌疑人時，準用之。從而，
    司法警察調查犯罪於製作警詢筆錄時，就該犯罪事實未曾詢
    問，檢察官起訴前亦未就該犯罪事實進行偵訊，均形同未曾
    告知犯罪嫌疑及所犯罪名，即逕依其他證據資料提起公訴，
    致使被告無從於警詢及偵訊時辯明犯罪嫌疑，甚或自白，以
    期獲得減刑寬典處遇之機會，難謂非違反上揭程序規定，剝
    奪被告之訴訟防禦權，違背實質正當之法律程序。故於員警
    、檢察官未行警詢、偵訊，即行結案、起訴之特別情狀，縱
    被告只於審判中自白，應仍有上揭減刑寬典之適用，俾符合
    該條項規定之規範目的。
　2.觀諸被告警詢、偵訊筆錄，可知員警、檢察官於偵辦本案期
    間，未曾就被告涉犯參與犯罪組織部分告知罪名並加以詢問
    （訊問），致被告無從於偵查中自白本案參與犯罪組織犯行
    ，以期獲減刑寬典處遇之機會。參諸被告於警詢、偵查均坦
    認加入詐欺集團，且於原審、本院坦認本案參與犯罪組織犯
    行，揆諸上開說明，被告就本案參與犯罪組織犯行部分，與
    組織犯罪防制條例第8條第1項後段規定相符，原應減輕其刑
    ，惟依前揭罪數說明，被告就上開犯行係從一重論處三人以
    上共同詐欺取財罪，是就被告此部分想像競合輕罪得減刑部
    分，本院於依刑法第57條量刑時，將一併予以審酌。
(二)洗錢防制法部分　　
　　按洗錢防制法第16條第2項規定：「犯前2條之罪，在偵查或
    審判中自白者，減輕其刑」，被告就事實欄一(二)所示洗錢
    犯行，於原審及本院均自白犯罪，業如前述，是就被告所犯
    洗錢防制法部分，原應減輕其刑，然依照前揭罪數說明，被
    告就上開犯行係從一重論處三人以上共同詐欺取財罪，是就
    被告此部分想像競合犯之輕罪得減刑部分，本院於依刑法第
    57條量刑時，亦併予審酌。
肆、不另為無罪諭知部分
一、公訴意旨另以：被告加入小噴噴、宙斯、長草顏團子、漩渦
    、魚及其他真實姓名年籍不詳之人所組成之本案詐欺集團，與
    上開成員共同意圖為自己不法之所有，基於不正利用付款設備
    取得他人之物，為如附表編號1、2所示行為，因認被告就附
    表編號1部分，亦涉犯洗錢防制法第2條第1款、第2款、第14
    條第1項洗錢罪嫌；且就附表編號1、2部分，均涉犯刑法第3
    39條之2第1項以不正方法由自動付款設備取得他人之物罪嫌
    云云。
二、按犯罪事實應依證據認定之，無證據不得認定犯罪事實；不
    能證明被告犯罪或其行為不罰者，應諭知無罪之判決，刑事
    訴訟法第154條第2項、第301條第1項分別定有明文。次按認
    定不利於被告之事實，須依積極證據，苟積極證據不足為不
    利於被告事實之認定時，即應為有利被告之認定，更不必有
    何有利之證據，復有最高法院30年上字第816號判例可資參
    考。又事實之認定，應憑證據，如未能發現相當證據，或證
    據不足以證明，自不能以推測或擬制之方法，為裁判基礎；
    認定犯罪事實，所憑之證據，雖不以直接證據為限，間接證
    據亦包括在內，然無論直接或間接證據，其為訴訟上之證明
    ，須於通常一般之人均不致於有所懷疑，而得確信其為真實
    之程度者，始得據之為有罪之認定，倘其證明尚未達到此一
    程度，而有合理性懷疑之存在時，即無從為有罪之認定，此
    亦有最高法院40年台上字第86號、76年台上字第4986號判例
    可資參照。參以刑事訴訟法第161條第1項亦規定，檢察官就
    被告犯罪事實，應負舉證責任，並指出證明之方法，是檢察
    官對於起訴之犯罪事實，應負提出證據及說服之實質舉證責
    任，倘其所提出之證據，不足為被告有罪之積極證明，或其
    指出證明之方法，無從說服法院以形成被告有罪之心證，基
    於無罪推定之原則，自應為被告無罪判決之諭知（最高法院
    92年台上字第128號判例意旨參照）。
三、本院之判斷
(一)附表編號1被訴涉犯洗錢防制法第14條第1項洗錢部分
　　被告雖於如附表編號1所示時、地領取告訴人甲○○所寄出之
    包裹（內置放內有本案合庫銀行、國泰世華銀行帳戶之存摺
    、提款卡），然被告僅領取該包裹，並未經手任何金錢，當
    無從形成所謂金流斷點，亦非係以虛假交易外觀掩飾不法金
    流移動，不足生漂白款項之效果，難認被告就附表編號1部
    分所為，業已該當洗錢防制法第2條第2款洗錢行為，自難以
    洗錢防制法第14條第1項洗錢罪相繩。
(二)附表編號1、2被訴涉犯刑法第339條之2第1項以不正方法由
    自動付款設備取得他人之物部分
　1.附表編號1部分，被告既僅單純領取告訴人甲○○所寄出包裹
    ，並未前往自動櫃員機領款，此部分顯無從該當刑法第339
    條之2第1項以不正方法由自動付款設備取得他人之物之構成
    要件。
　2.附表編號2部分，被告雖有持本案合庫帳戶提款卡提領款項
    行為，然本案詐欺集團既係以假貸款方式詐騙告訴人甲○○本
    案合庫帳戶存摺、提款卡，且已自告訴人甲○○處得悉密碼，
    難謂告訴人甲○○無同意他人使用該提款卡之意，被告縱持之
    用以提款，亦難認其係擅自持用他人提款卡而以輸入密碼之
    不正方法由自動櫃員機取得他人帳戶內財物，難論以刑法第
    339條之2第1項之罪。
(三)末按「被告之自白，非出於強暴、脅迫、利誘、詐欺、疲勞
    訊問、違法羈押或其他不正之方法，且與事實相符者，得為
    證據」、「被告或共犯之自白，不得作為有罪判決之唯一證
    據，仍應調查其他必要之證據，以察其是否與事實相符」，
    刑事訴訟法第156條第1項、第2項分別定有明文。次按刑事
    訴訟法第156條第2項規定：被告或共犯之自白，不得作為有
    罪判決之唯一證據，仍應調查其他必要之證據，以察其是否
    與事實相符。立法旨意乃在防範被告或共犯自白之虛擬致與
    真實不符，故對自白在證據上之價值加以限制，明定須藉補
    強證據以擔保其真實性。所謂補強證據，係指除該自白本身
    之外，其他足以證明該自白之犯罪事實確具有相當程度真實
    性之證據而言，雖所補強者，非以事實之全部為必要，但亦
    須因補強證據之質量，與自白之相互利用足使犯罪事實獲得
    確信者，始足當之（最高法院97年度台上字第1011號判決意
    旨參照）。被告雖坦承為此部分犯行，然卷內證據既不足以
    認定被告涉犯此部分犯行，自不得僅因被告曾為此不利於己
    之供述即為被告不利認定。
(四)據上，上開部分本均應為被告無罪諭知，惟起訴書認被告此
    部分犯行與前揭有罪部分分別有想像競合犯之裁判上一罪關
    係，爰均不另為無罪諭知（至臺北地檢署檢察官109年度少
    連偵字第201號移送併辦意旨書中關於被告就附表編號1涉犯
    洗錢部分，因與起訴書所載為完全相同之事實，因認毋庸退
    回檢察官另行處理，附此併敘）。
伍、撤銷改判之理由
一、原審審理後，認被告犯罪事證明確，適用組織犯罪防制條例
    第3條第1項後段，洗錢防制法第14條第1項，刑法第11條前
    段、第28條、第339條之4第1項第2款、第55條、第51條第5
    款、第38條之1第1項前段、第3項，刑法施行法第1條之1第1
    項等規定據以論罪科刑，固非無見。惟查：(1)就附表編號1
    部分，起訴書記載本案詐欺集團係先在網際網路「借錢網」
    上刊登「李太太幫救急」內容之廣告，告訴人甲○○繼而誤信
    為真，陷於錯誤而寄出如附表編號1所示包裹，原判決亦認
    定係以此方法詐欺告訴人甲○○，然理由中卻未就被告何以不
    構成以網際網路對公眾散布之加重條件加以說明，致其判決
    主文、事實及理由之記載不相一致，自有未洽。(2)本院認
    被告於本案中並不成立刑法第339條之2第1項之罪，原判決
    認「……被告此部分犯行，應屬刑法第339條之4第1項第2款之
    三人以上共同詐欺取財罪之階段行為，而不另論刑法第339
    條之2第1項之以不正方法由自動付款設備取財罪，起訴意旨
    容有誤會」云云【見原判決第7至8頁理由欄三(四)所載】，
    亦有未洽。另依卷證資料，未見宙斯於本案中有何犯意聯絡
    或參與何犯行，難認宙斯為本案共犯，原審認宙斯亦為本案
    共犯【見原判決第8頁理由欄三(五)所載】，同有未洽。(3)
    被告坦認犯本案參與犯罪組織、洗錢犯行，原審於量刑時是
    否有考量此情狀而依組織犯罪防制條例第8條第1項後段、洗
    錢防制法第16條第2項規定為量刑之參考，因判決理由欄內
    就此並未記載，亦屬有疑。(4)被告本案犯行均有刑法第59
    條規定適用，業如前述，原審未予減刑，亦有未合。(5)被
    告已與告訴人丙○○達成調解並給付3萬元款項，有調解筆錄
    附卷可考（見審訴字卷第121至122頁），原審未審酌此情而
    諭知犯罪所得1,000元沒收、追徵，自有未洽（詳後述）。
    檢察官以被告構成刑法第339條之4第1項第3款之加重條件，
    且原審量刑過輕，未予宣告強制工作不當云云為由提起上訴
    ，為無理由，至被告主張原審量刑過重，請依刑法第59條規
    定減刑，從輕量刑等語，則為有理由，原判決復有前開可議
    之處，自屬無可維持，應由本院予以撤銷改判。
二、量刑及定應執行刑
(一)爰審酌被告為本案犯行時年甫19歲，不思循正當途徑獲取財
    物，竟參與詐欺集團犯罪組織，擔任領取包裹、提領款項工
    作以獲取不法利益，所為業已侵害告訴人2人財產法益，且
    影響社會治安，使詐欺集團幕後主使者得以躲避查緝，增加
    司法偵查之困難，並使不法所得之金流層轉，無從追蹤最後
    去向，所為實應非難，然被告犯罪後坦認犯行，合於組織犯
    罪防制條例第8條第1項後段、洗錢防制法第16條第2項減刑
    要件，犯後態度良好，已與告訴人丙○○以3萬元達成調解且
    給付款項完畢，告訴人甲○○則表示並沒有金錢損失，所以不
    需要和解等情，有調解筆錄（見審訴字卷第121至122頁）、
    本院公務電話查詢紀錄表等附卷可參（見本院卷第97頁），
    兼衡被告素行、犯罪動機、目的、手段，在本案犯罪中所擔
    任犯罪角色及參與犯罪程度，所得犯罪利益不高，自陳高職
    肄業之智識程度，現在從事外送業，沒有固定薪資，目前跟
    家人同住之生活狀況（見本院卷第141頁）等一切情狀，各
    量處如附表「宣告刑」欄所示之刑。
(二)按刑法修正將連續犯、常業犯規定悉予刪除，考其立法目的
    ，係基於刑罰公平原則考量，杜絕僥倖犯罪心理，並避免鼓
    勵犯罪之誤解，乃改採一行為一罪一罰。是定其刑期時，除
    仍應就各別刑罰規範之目的、輕重罪間體系之平衡、整體犯
    罪非難評價、各行為彼此間之偶發性、與被告前科之關聯性
    、各行為所侵害法益之專屬性或同一性、數罪對法益侵害之
    加重效應、罪數所反映之被告人格特性與犯罪傾向、社會對
    特定犯罪例如一再殺人或販毒行為處罰之期待等，為綜合判
    斷外，尤須參酌上開實現刑罰公平性，以杜絕僥倖、減少犯
    罪之立法意旨，為妥適之裁量，倘違背此內部性界限，即屬
    權利濫用之違法（最高法院100年度台上字第5342號判決意
    旨參照）。審酌被告所為本案犯行之犯罪時間均為109年4月
    間，相距非遠，行為態樣、犯罪動機均相同，侵害法益類型
    相同，但為不同被害人之財產法益，所為犯行之行為與時間
    關連性及連續性較為密接，對法益侵害之加重效應不大，刑
    事不法並未因之層升，如以實質累加方式定執行刑，則處罰
    之刑度將超過其行為之不法內涵，違反罪責原則，是就本案
    整體犯罪之非難評價、各行為彼此間之偶發性、各行為所侵
    害法益之專屬性或同一性予以綜合判斷，及斟酌被告犯罪行
    為之不法與罪責程度、對其施以矯正之必要性為適當裁量後
    ，定其應執行有期徒刑10月。
三、不予宣告強制工作之說明
(一)按行為人以一行為觸犯組織犯罪防制條例第3條第1項後段之
    參與犯罪組織罪，及刑法第339條之4第1項第2款之加重詐欺
    取財罪，依刑法第55條前段規定從一重之加重詐欺取財罪處
    斷而為科刑時，於有預防矯治其社會危險性之必要，且符合
    比例原則之範圍內，由法院依組織犯罪防制條例第3條第3項
    規定，一併宣告刑前強制工作（最高法院108年度台上字第2
    306號判決意旨參照)。而對參與犯罪組織及加重詐欺取財等
    罪之想像競合犯，有無命強制工作之必要，應審酌：本案行
    為是否屬以反覆從事同種類行為為目的，且犯罪所得係行為
    人恃為生活重要資源之常業性犯罪，而具有行為嚴重性；行
    為人過去有無參與犯罪組織、加重詐欺，或刑事前科紀錄，
    其發生之次數、密度等，是否彰顯行為人表現之危險性；行
    為人之生活能力、學識、職業經驗，是否足資為其復歸社會
    後，重營正常生活之基礎，助其檢束前非，而對其未來行為
    之改善具有期待可能性等情，予以綜合判斷。基於強制工作
    等保安處分，旨在彌補刑罰無法充分發揮、改善，行為人個
    人潛在危險性格之功能，造成犯罪防制網絡之破口；是以制
    裁犯罪之手段，關於刑罰與保安處分二者之選擇、取捨，屬
    立法範疇，雖我國立法者，未就加重詐欺罪設有強制工作特
    別規定；然於上開犯罪行為人而言，所犯數罪既依想像競合
    犯規定，從較重之加重詐欺罪處斷，則於裁量應否適用組織
    犯罪防制條例規定，對被告諭知強制工作時，允宜考量強制
    工作之保安處分性質，僅屬刑罰之補充，審慎為之，以避免
    重疊而流於嚴苛（最高法院109年度台上字第1048號判決意
    旨參照）。
(二)被告雖加入具有持續性、牟利性之結構性犯罪組織即本案詐
    欺集團，擔任如事實欄所載工作，並以如事實欄一(一)、(
    二)所示方式共同詐欺告訴人2人，所為固可非議，惟被告非
    居於發起、主持、操縱、指揮等重要角色，加入時間非長，
    參與犯罪程度有限，且其因本案犯行所分得之報酬亦非甚高
    ，尚難認已達嚴重危害社會之程度，佐以被告為本案犯行時
    年甫19歲，年紀甚輕，犯後坦承犯行，參諸告訴人甲○○表示
    不需要和解，且與告訴人丙○○以3萬元達成調解並給付款項
    完畢，已見相當悔意，且其雖有另案加重詐欺取財案件經法
    院判處罪刑確定，有臺灣橋頭地方法院109年度審訴字第686
    號刑事判決在卷可按（見上字卷第7至10頁），可見其欠缺
    正確工作觀念而犯本案犯行，然觀諸該案件之犯罪時間與本
    案甚為相近，難認其係於判刑確定後再犯而有犯罪習慣。況
    改正被告犯行之有效方法，應在於提供適當之更生教育及保
    護、就業機會及社會扶助等，並非僅有執行強制工作之保安
    處分一途，依比例原則，綜合被告所表現之危險性及對其未
    來之期待性等情，本院認對被告宣告有期徒刑之刑，已足與
    被告所為本案犯行之處罰相當，並達矯治目的，對於未來正
    向行為仍具期待可能性，難認有再予宣告強制工作以預防矯
    治其社會危險性之必要，爰不為強制工作之諭知。
四、沒收　　
(一)按「犯罪所得，屬於犯罪行為人者，沒收之。但有特別規定
    者，依其規定」、「前2項之沒收，於全部或一部不能沒收
    或不宜執行沒收時，追徵其價額」、「犯罪所得已實際合法
    發還被害人者，不予宣告沒收或追徵」、「宣告前2條之沒
    收或追徵，有過苛之虞、欠缺刑法上之重要性、犯罪所得價
    值低微，或為維持受宣告人生活條件之必要者，得不宣告或
    酌減之」，刑法第38條之1第1項、第3項、第5項、第38條之
    2第2項分別定有明文。次按共同正犯犯罪所得之沒收、追徵
    ，應就各人所分得之數為之。所謂各人「所分得」之數，係
    指各人「對犯罪所得有事實上之處分權限」而言。因此，若
    共同正犯各成員內部間，對於犯罪所得分配明確時，應依各
    人實際所得宣告沒收；若共同正犯對於犯罪所得，其個人確
    無所得或無處分權限，且與其他成員亦無事實上之共同處分
    權限者，自不予諭知沒收（最高法院107年度台上字第2989
    號判決意旨參照）。又如犯罪所得已實際合法發還被害人，
    或被害人已因犯罪行為人和解賠償而完全填補其損害者，自
    不得再對犯罪行為人之犯罪所得宣告沒收，以免犯罪行為人
    遭受雙重剝奪（最高法院109年度台上字第4062號判決意旨
    參照）。
(二)經查：
　1.告訴人甲○○所交付之存摺、提款卡，固均為犯罪所得之物，
    然既未扣案，且存摺、提款卡均屬專屬性甚高之物件，告訴
    人甲○○亦得掛失補辦，倘予追徵，除另使刑事執行程序開啟
    外，對於被告犯罪行為之不法、罪責評價並無影響，且就沒
    收制度欲達成之社會防衛目的亦無任何助益，欠缺刑法上重
    要性，是認此等物品無沒收或追徵之必要，依刑法第38條之
    2第2項規定，不予宣告沒收、追徵。
　2.告訴人丙○○於本案遭詐欺之款項固為9萬123元，且被告於原
    審陳稱：當初小噴噴跟我約好會把我領到錢的2到3%，但最
    後只拿到車錢1,000元等語（見審訴字卷第116頁），堪認被
    告本案犯罪所得為1,000元，原應依刑法第38條之1第1項前
    段、第3項規定宣告沒收、追徵，惟考量被告已與告訴人丙○○達成調解並賠償3萬元，業如前述，依刑法第38條之1第5項
    規定，不再予以宣告沒收或追徵。
　3.按「犯第14條之罪，其所移轉、變更、掩飾、隱匿、收受、
    取得、持有、使用之財物或財產上利益，沒收之；犯第15條
    之罪，其所收受、持有、使用之財物或財產上利益，亦同」
    ，洗錢防制法第18條第1項定有明文。此一規定採取義務沒
    收主義，然該洗錢行為之標的是否限於行為人所有者始得宣
    告沒收，法無明文，實務上向採法條並未規定「不問屬於犯
    罪行為人與否均沒收」時，仍以屬於被告所有者為限，始應
    予沒收；在洗錢防制法並未規定「不問屬於犯罪行為人與否
    」之情形下，宜從有利於被告之認定。查被告所提領而交付
    上手之未扣案詐欺贓款，固為被告擔任詐欺集團之車手而共
    同犯如附表編號2所示之罪所得財物，然未扣案，且依被告
    供陳情節，其業已於提領款項後將之繳回本案詐欺集團，並
    非被告所有，亦非在其實際掌控中，衡諸目前司法實務查獲
    之案件，詐欺集團之車手通常負責提領贓款，並暫時保管至
    贓款交付予上手詐欺集團成員，對於所提領贓款並無何處分
    權限，則被告就此部分犯罪所收受、持有之財物本不具所有
    權及事實上處分權，無從依洗錢防制法第18條第1項對被告
    就所提領全部金額諭知沒收，於此一併說明。
陸、不予緩刑宣告之說明
一、按「受2年以下有期徒刑、拘役或罰金之宣告，而有下列情
    形之一，認以暫不執行為適當者，得宣告2年以上5年以下之
    緩刑，其期間自裁判確定之日起算：一、未曾因故意犯罪受
    有期徒刑以上刑之宣告者。二、前因故意犯罪受有期徒刑以
    上刑之宣告，執行完畢或赦免後，5年以內未曾因故意犯罪
    受有期徒刑以上刑之宣告者」，刑法第74條第1項定有明文
    。再刑法第74條所規定，得宣告緩刑者，以未曾因故意犯罪
    受有期徒刑以上刑之宣告，或前因故意犯罪受有期徒刑以上
    刑之宣告，執行完畢或赦免後，5年以內未曾因故意犯罪受
    有期徒刑以上刑之宣告為要件。是凡在判決前已經因故意犯
    罪受有期徒刑以上刑之宣告者，即不合於緩刑條件，至於前
    之宣告刑已否執行，以及被告犯罪時間或前或後，在所不問
    ，因而前已因其他犯罪受有期徒刑之宣告確定，即不得宣告
    緩刑（最高法院89年度台非字第62號判決意旨參照）。
二、查被告曾因詐欺案件，經臺灣橋頭地方法院以109年度審訴
    字第686號判決處有期徒刑6月確定，有卷附本院被告前案紀
    錄表可按（見本院卷第51頁），是被告前已因故意犯罪受有
    期徒刑之宣告，不符合緩刑宣告要件，自無從依刑法第74條
    規定宣告緩刑，被告請求本院給予緩刑宣告云云（見本院卷
    第46頁），難認有據，附此敘明。
據上論斷，應依刑事訴訟法第369條第1項前段、第364條、第299
條第1項前段，組織犯罪防制條例第3條第1項後段，洗錢防制法
第14條第1項，刑法第11條、第28條、第339條之4第1項第2款、
第55條、第59條、第51條第5款、第38條之2第2項、第38條之1第
5項，刑法施行法第1條之1第1項，判決如主文。
本案經檢察官牟芮君提起公訴，檢察官陳鴻濤及新北地檢署檢察
官黃冠傑移送併辦，檢察官王巧玲提起上訴，檢察官蕭方舟到庭
執行職務。
中　　華　　民　　國　　110 　年　　8 　　月　　25　　日
                  刑事第十八庭  審判長法  官  何俏美
                                      法  官  葉乃瑋
                                      法  官  黃紹紘
以上正本證明與原本無異。
如不服本判決，應於收受送達後20日內向本院提出上訴書狀，其
未敘述上訴之理由者並得於提起上訴後20日內向本院補提理由書
（均須按他造當事人之人數附繕本）「切勿逕送上級法院」。
                                      書記官  顏淑華
中　　華　　民　　國　　110 　年　　8 　　月　　30　　日

附表
編號 告訴人 詐騙方式 轉帳時間 領取包裹或提款時間、地點及金額（新臺幣） 宣告刑 1 甲○○ 本案詐欺集團成員於109年4月22日前某時許，在不詳地點，以不詳方式連接網際網路至「借錢網」，刊登「李太太幫救急」內容之廣告，甲○○見該廣告後即以LINE通訊軟體與本案詐欺集團所屬自稱「李秀琴」之成員聯繫，該人即向甲○○佯稱需提供存摺2本、提款卡2張作為財力證明進行借貸云云，致甲○○誤信為真，陷於錯誤，於109年4月23日20時55分許，將伊所有合作金庫商業銀行、國泰世華商業銀行帳戶（帳號均詳卷）之存摺、提款卡，以統一超商交貨便方式寄出（代碼為Z00000000000）。 無 小噴噴指示少年王○綸、黃○翔及李○諺，於109年4月26日凌晨0時58分許，前往臺北市○○區○○路0段00號統一超商指南門市領取內陳家鴻所寄出之左列包裹，其後王○綸3人再將本案包裹放置在臺北市○○區○○街00號峨嵋停車場編號11置物櫃，小噴噴另指示乙○○於109年4月26日上午11時許，前往上開置物櫃處領取該包裹後，由乙○○將該包裹送至新北市三重區集成路附近某網咖，轉交給魚測試提款卡功能後，再由乙○○取回。 乙○○犯三人以上共同詐欺取財罪，處有期徒刑陸月。 2 丙○○ 本案詐欺集團成員於109年4月26日18時10分許，去電丙○○，佯稱係金石堂財務部張小姐，稱丙○○前有於金石堂購買精油牌卡，因公司作業疏失將影響權利，後由自稱國泰世華商業銀行人員致電丙○○，在與丙○○核對完資料後，要求丙○○依指示進行轉帳，致丙○○誤信為真，陷於錯誤，因而轉帳新臺幣9萬123元至上開甲○○所有合作金庫商業銀行帳戶內。 109年4月26日20時許 乙○○於109年4月26日20時20分、21分、37分4秒、37分28秒、39分許，在新北市○○區○○路0段00號聯邦銀行田心分行自動櫃員機各提領2萬元、2萬元、2萬元、2萬元、2萬元、1萬元（均不含手續費5元），再將所領取之此等款項交給魚、漩渦。 乙○○犯三人以上共同詐欺取財罪，處有期徒刑陸月。 

附錄本案論罪科刑法條全文
組織犯罪防制條例第3條
發起、主持、操縱或指揮犯罪組織者，處3年以上10年以下有期
徒刑，得併科新臺幣1億元以下罰金；參與者，處6月以上5年以
下有期徒刑，得併科新臺幣1千萬元以下罰金。但參與情節輕微
者，得減輕或免除其刑。
具公務員或經選舉產生之公職人員之身分，犯前項之罪者，加重
其刑至二分之一。
犯第1項之罪者，應於刑之執行前，令入勞動場所，強制工作，
其期間為3年。
前項之強制工作，準用刑法第90條第2項但書、第3項及第98條第
2項、第3項規定。
以言語、舉動、文字或其他方法，明示或暗示其為犯罪組織之成
員，或與犯罪組織或其成員有關聯，而要求他人為下列行為之一
者，處3年以下有期徒刑，得併科新臺幣3百萬元以下罰金：
一、出售財產、商業組織之出資或股份或放棄經營權。
二、配合辦理都市更新重建之處理程序。
三、購買商品或支付勞務報酬。
四、履行債務或接受債務協商之內容。
前項犯罪組織，不以現存者為必要。
以第5項之行為，使人行無義務之事或妨害其行使權利者，亦同
。
第5項、第7項之未遂犯罰之。

中華民國刑法第339條之4
犯第339條詐欺罪而有下列情形之一者，處1年以上7年以下有期
徒刑，得併科1百萬元以下罰金：
一、冒用政府機關或公務員名義犯之。
二、三人以上共同犯之。
三、以廣播電視、電子通訊、網際網路或其他媒體等傳播工具，
    對公眾散布而犯之。
前項之未遂犯罰之。

洗錢防制法第14條
有第二條各款所列洗錢行為者，處7年以下有期徒刑，併科新臺
幣5百萬元以下罰金。
前項之未遂犯罰之。
前二項情形，不得科以超過其特定犯罪所定最重本刑之刑。